臺灣臺中地方法院刑事判決　　　　　　 100年度訴字第2792號
公　訴　人　臺灣臺中地方法院檢察署檢察官
被　　　告　邱奕霖
上列被告因違反毒品危害防制條例案件，經檢察官提起公訴（
100 年度毒偵字第2637號），經被告於本院準備程序中就被訴事
實為有罪之陳述，本院合議庭裁定由受命法官獨任進行簡式審判
程序，判決如下：
    主    文
邱奕霖施用第一級毒品，累犯，處有期徒刑玖月。
    犯罪事實
一、邱奕霖前因施用毒品案件，經本院以98年度訴字第1191號判
    決處有期徒刑8 月確定，於民國99年2 月25日縮刑期滿執行
    完畢。
二、邱奕霖前於87年、91年間，因施用毒品案件，經觀察、勒戒
    後，認無繼續施用毒品之傾向，於87年11月6 日、92年7 月
    2 日觀察、勒戒執行完畢釋放出所，並經臺灣臺中地方法院
    檢察署檢察官以87年度偵字第23253 號、91年度毒偵字第
    2964號為不起訴處分確定。惟其於上開觀察、勒戒執行完畢
    釋放後5 年內之95年間，再犯施用毒品案件，由臺灣臺中地
    方法院檢察署檢察官於95年12月28日以95年度毒偵字第5513
    號提起公訴，經本院於96年5 月23日以96年度訴字第582 號
    判決處有期徒刑7 月，經本院依中華民國九十六年罪犯減刑
    條例裁定減為有期徒刑3 月15日確定。
三、詎邱奕霖仍不知悔改，明知海洛因為毒品危害防制條例第2
    條第2 項第1 款所規範之第一級毒品，不得持有、施用，竟
    基於施用第一級毒品海洛因之犯意，於100 年6 月24日中午
    12時40分許，為警採尿回溯96小時內之某時，在不詳地點，
    以將海洛因置於針筒內摻水稀釋之方式，施用第一級毒品海
    洛因1 次。嗣邱奕霖於100 年6 月24日上午11時30分許，因
    在其位在臺中市新社區中興里中興嶺135 號之居所內吵鬧不
    休，經其父懷疑其有施用毒品而報警處理，警並徵得邱奕霖
    之同意採其尿液送驗，呈嗎啡陽性反應，查悉上情。
四、案經臺中市政府警察局東勢分局報告臺灣臺中地方法院檢察
    署檢察官偵查起訴。
    理    由
壹、程序方面：
一、按除被告所犯為死刑、無期徒刑、最輕本刑為3 年以上有期
    徒刑之罪或高等法院管轄第一審案件者外，於第一次審判期
    日前之準備程序進行中，被告先就被訴事實為有罪之陳述時
    ，審判長得告知被告簡式審判程序之旨，並聽取當事人、代
    理人、辯護人及輔佐人之意見後，裁定進行簡式審判程序，
    刑事訴訟法第273 條之1 第1 項定有明文。查被告邱奕霖被
    訴施用毒品案件，非前開不得進行簡式審判程序之案件，經
    被告於準備程序時就被訴之事實為有罪之陳述，且經本院告
    知被告簡式審判程序之旨，聽取被告及檢察官之意見後，爰
    依上揭規定裁定改依簡式審判程序審判之，先予敘明。
二、又簡式審判程序之證據調查，不受刑事訴訟法第159條第1項
    規定之限制，參諸刑事訴訟法第273條之2規定甚明。因此有
    關傳聞證據之證據能力限制規定無庸予以適用，且本案各項
    證據均無非法取得之情形，故本案以下所引證據，自均得作
    為認定事實之證據。
貳、實體方面：
一、認定犯罪事實所憑之證據及理由：
    被告邱奕霖於本院準備程序及審理時均坦認有施用第一級毒
    品海洛因之犯行，但就吸毒時間及地點均表示不復記憶，而
    被告為警查獲後採集其尿液送驗結果，確呈嗎啡陽性反應，
    有被告之勘察採證同意書、臺中市政府警察局東勢分局委託
    鑑驗尿液代號與真實姓名年籍對照表、詮昕科技股份有限公
    司出具之濫用藥物尿液檢驗報告各1 份在卷可稽（見警卷第
    13頁至第17頁）。足認被告之自白與事實相符，應堪採信。
二、論罪科刑：
（一）按毒品危害防制條例於92年7 月9 日修正公布，自93年1
      月9 日施行，其中第20條、第23條將施用毒品之刑事處遇
      程式，區分為「初犯」、「5 年內再犯」及「5 年後再犯
      」。依其立法理由之說明：「初犯」，經觀察、勒戒或強
      制戒治後，應為不起訴處分或不付審理之裁定；經觀察、
      勒戒或強制戒治執行完畢釋放後，「5 年內再犯」者，因
      其再犯率甚高，原實施之觀察、勒戒及強制戒治既已無法
      收其實效，爰依法追訴或裁定交付審理。至於經觀察、勒
      戒或強制戒治執行完畢釋放後，「5 年後再犯」者，前所
      實施之觀察、勒戒或強制戒治已足以遮斷其施用毒品之毒
      癮，為期自新及協助其斷除毒癮，仍適用「初犯」規定，
      先經觀察、勒戒或強制戒治之程式。從而依修正後之規定
      ，僅限於「初犯」及「5 年後再犯」二種情形，始應先經
      觀察、勒戒或強制戒治程式。倘被告於5 年內已再犯，經
      依法追訴處罰，縱其第3 次（或第3 次以上）再度施用毒
      品之時間，在初犯經觀察、勒戒或強制戒治執行完畢釋放
      5 年以後，已不合於「5 年後再犯」之規定，且因已於「
      5 年內再犯」，顯見其再犯率甚高，原實施觀察、勒戒或
      強制戒治，已無法收其實效，即應依該條例第10條處罰（
      最高法院97年9 月9 日97年度第5 次刑事庭會議決議參照
      ）。經查：
  1. 被告前於87年、91年間，因施用毒品案件，經觀察、勒戒
     後，認無繼續施用毒品之傾向，於87年11月6 日、92年7
     月2 日觀察、勒戒執行完畢釋放出所，並經臺灣臺中地方
     法院檢察署檢察官以87年度偵字第23253 號、91年度毒偵
     字第2964號為不起訴處分確定。惟其於上開觀察、勒戒執
     行完畢釋放後5 年內之95年間，再犯施用毒品案件，由臺
     灣臺中地方法院檢察署檢察官於95年12月28日以95年度毒
     偵字第5513號提起公訴，經本院於96年5 月23日以96年度
     訴字第582 號判決處有期徒刑7 月，經本院依中華民國九
     十六年罪犯減刑條例裁定減為有期徒刑3 月15日確定，此
     有臺灣高等法院被告前案紀錄表附卷可憑。
  2. 本件被告3 犯施用第二級毒品，雖係發生於初犯觀察、勒
     戒執行完畢釋放後5 年後，惟因上開2 犯施用第二級毒品
     係在初犯觀察、勒戒執行完畢釋放後5 年內犯之，依照上
     開說明，本件3 犯施用毒品，應依法論科。本件事證已臻
     明確，被告犯行，洵堪認定。
三、核被告邱奕霖所為，係犯毒品危害防制條例第10條第1 項之
    施用第一級毒品海洛因罪。被告為供施用而持有第一級毒品
    海洛因，其持有海洛因之低度行為，應為施用之高度行為所
    吸收，不另論罪。
（一）查被告前因施用毒品案件，經本院以98年度訴字第1191號
      判決處有期徒刑8 月確定，於民國99年2 月25日縮刑期滿
      執行完畢，有臺灣高等法院被告前案紀錄表在卷可按，其
      受有期徒刑之執行完畢，5 年以內故意再犯本件法定本刑
      有期徒刑以上之罪，為累犯，應依法加重其刑。
（二）爰審酌被告先前曾因施用毒品犯行，經觀察、勒戒及刑罰
      之執行，仍未能自我克制以戒除毒癮，且被告獲邀減刑之
      寬典，已如前述，被告本應深切感念政府寬減其刑之良苦
      用心，悛悔改過，杜絕犯罪，乃被告竟於出監後又數犯施
      用毒品罪行，益見其意志不堅，無法戒絕毒癮；惟念其施
      用毒品固戕害個人健康至鉅，然就他人權益之侵害仍屬有
      限，並於本院準備程序及審理時皆坦承犯行之態度等一切
      情狀，量處如主文所示之刑，以示懲儆。
據上論斷，應依刑事訴訟法第273條之1第1項、第299條第1項前
段，毒品危害防制條例第10條第1 項，刑法第11條前段、第47條
第1 項，判決如主文。
中    華    民    國   100    年    11    月    23    日
                  刑事第三庭    法  官  陳玟珍
以上正本證明與原本無異。
如不服本判決應於收受送達後10日內向本院提出上訴書狀，並應
敘述具體理由；其未敘述上訴理由者，應於上訴期間屆滿後20日
內向本院補提理由書（均須按他造當事人之人數附繕本）「切勿
逕送上級法院」。
                                書記官  詹東益
中    華    民    國   100    年    11    月    23    日
附錄論罪科刑法條：
毒品危害防制條例第10條
    施用第一級毒品者，處六月以上五年以下有期徒刑。
    施用第二級毒品者，處三年以下有期徒刑。